【裁判字號】    99,交訴,47
【裁判日期】    990622
【裁判案由】    偽造文書等
【裁判全文】
臺灣臺北地方法院刑事判決              99年度交訴字第47號
公  訴  人  臺灣臺北地方法院檢察署檢察官
被      告  乙○○
上列被告因偽造文書等案件，經檢察官提起公訴（98年度偵字第
27526 號），嗣被告於準備程序進行中就被訴事實為有罪之陳述
，由本院裁定以簡式審判程序審理，判決如下：
    主  文
乙○○服用酒類，不能安全駕駛動力交通工具而駕駛，處有期徒
刑貳月，如易科罰金，以新臺幣壹仟元折算壹日；又行使偽造私
文書，足以生損害於公眾及他人，處有期徒刑肆月，如易科罰金
，以新臺幣壹仟元折算壹日，如附表所示偽造之「甲○○」署押
拾貳枚及指印貳拾肆枚均沒收之。應執行有期徒刑伍月，如易科
罰金，以新臺幣壹仟元折算壹日，如附表所示偽造之「甲○○」
署押拾貳枚及指印貳拾肆枚均沒收之。
    事  實
一、乙○○明知服用酒類已達不能安全駕駛之程度時，即不得駕
    駛動力交通工具，竟於民國98年9月12日晚間6時30分許，在
    臺北市○○○路○ 段22號之錢櫃KTV SOGO店內，飲用酒類後
    ，已達不能安全駕駛動力交通工具之程度，猶在飲用酒類後
    駕駛其母何邱桂昭所有、其所使用之車牌號碼3195-KL 號自
    小客車沿忠孝東路由西往東方向行駛。嗣於同日晚間6 時48
    分許，行經臺北市○○○路與大安路口時，為警攔檢，經測
    得其呼氣酒精濃度達每公升0.73毫克。
二、詎其為脫免刑責，竟基於行使偽造私文書之單一犯意，冒用
    其兄甲○○之姓名及年籍、住址等資料受檢，接續在：(一)於
    98年9月12日晚間7時8分許，在如附表編號1號所示之酒後15
    分鐘告知單上「受稽查人簽章」欄上偽造「甲○○」簽名1
    枚及指印5枚；(二)於同日晚間7時10分許，在如附表編號2 號
    所示之呼氣酒精濃度測定單之「被測人」欄內，偽造「甲○
    ○」之簽名1枚及指印4枚，表示係對「甲○○」所為之測試
    ，且對測試結果無異議；(三)為警帶回臺北市政府警察局大安
    分局交通分隊後，再於同日晚間8時許，在如附表編號3號所
    示生理平衡檢測表上「受測者（簽章）」欄上偽造「甲○○
    」簽名及指印各1枚；(四)在如附表編號4號所示臺北市政府警
    察局掌電字第A00YDB487 號舉發違反道路交通管理事件通知
    單（為1式2聯，僅在存根欄簽名，無複寫之功能）存根聯上
    「收受人簽章」欄上偽造「甲○○」簽名1枚及指印2枚，偽
    造表示由「甲○○」收受該違規通知單通知聯意思之私文書
    ，然後將該份違規通知單交予員警而行使；(五)在如附表編號
    5 號所示權利告知書上「被告知人」欄上偽造「甲○○」簽
    名及指印各1枚；(六)在如附表編號6號所示臺北市警察局大安
    分局執行拘提逮捕告知本人通知書上「被通知人簽名捺印」
    欄上偽造「甲○○」簽名及指印各1枚；(七)在附表編號7號所
    示臺北市警察局大安分局執行拘提逮捕告知親友通知書上「
    被通知人簽名捺印」欄上偽造「甲○○」簽名及指印各1 枚
    ；(八)在如附表編號8 號所示甲○○口卡上偽造「甲○○」簽
    名及指印各1枚；(九)在如附表編號9號所示夜間偵訊同意書上
    偽造「甲○○」簽名及指印各1 枚；(十)在如附表編號10號所
    示臺北市政府警察局大安分局交通分隊逮捕人犯時間管制表
    上偽造「甲○○」簽名及指印各1枚；(十一)再於同日晚間9時5
    分許，在如附表編號11號所示警詢筆錄上偽造「甲○○」簽
    名2枚及指印6枚，以上均足以生損害於甲○○、臺北市政府
    警察局大安分局、監理機關對於交通違規事件處理之正確性
    及司法機關對甲○○身分辨識之正確性與刑事偵查、裁判之
    正確行使。嗣因內政部警政署刑事警察局以電腦比對上開指
    紋卡確認結果，發現與乙○○役男指紋卡相符，始循線查悉
    上情。
二、案經臺北市政府警察局大安分局報請臺灣臺北地方法院檢察
    署檢察官偵查起訴。
    理  由
一、本案被告乙○○所犯為死刑、無期徒刑、最輕本刑為3 年以
    上有期徒刑以外之罪，被告於準備程序中就被訴事實為有罪
    之陳述，經法官告知簡式審判程序之旨，並聽取公訴人、被
    告之意見後，本院認為適宜進行簡式審判程序，而依刑事訴
    訟法第273條之1第1項規定，裁定改用簡式審判程序。
二、前揭事實，業據被告乙○○於偵查、本院準備程序及審理中
    均坦承不諱，核與證人甲○○於偵查中之證述相符，並有酒
    後15分鐘告知單、呼氣酒精濃度測定單、生理平衡檢測表、
    臺北市政府警察局舉發違反道路交通管理事件通知單存根聯
    、權利告知書、臺北市警察局大安分局執行拘提逮捕告知本
    人通知書、臺北市警察局大安分局執行拘提逮捕告知親友通
    知書、口卡片、夜間偵訊同意書、臺北市政府警察局大安分
    局交通分隊逮捕人犯時間管制表、警詢筆錄在卷可稽；且前
    揭指紋卡按捺之指紋，經送內政部警政署刑事警察局電腦比
    對之結果，與該局檔存乙○○指紋卡之指紋相符，有該局98
    年10月12日刑紋字第0980141997號函附卷可佐。綜合上述各
    節相互佐證，被告自白其全部犯行，核與事實相符，應堪採
    信，本案事證明確，被告犯行足堪認定，應依法論科。
三、按於舉發違反道路交通管理事件通知單之「收受通知聯者簽
    章」欄內簽名，依習慣係表示知悉為警舉發違規及已收到該
    違規通知單之證明，有收據之性質，自屬刑法第210 條之私
    文書，最高法院著有83年度臺上字第6631號判例可資參照。
    次按警局所製作之逮捕通知書、權利告知書，其上若備有「
    收受人簽章欄」，由形式上觀察，於該欄內簽名及捺指印，
    即足表示由該姓名之人收受斯項通知書、告知書之證明，是
    若有冒名而為之者，即應成立偽造私文書罪；倘警局所製作
    之逮捕通知書、權利告知書，其上僅備有「被通知（告知）
    人簽章欄」，則在該等欄位下簽名及捺指印時，僅處於受通
    知(告知)者之地位，尚不能表示其係有製作何種文書之意思
    及曾為何項意思表示，故若有冒名而為之者，應認成立偽造
    署押罪(最高法院91年度臺非字第295號判決意旨可資參照)
    。是核被告犯罪事實第2 項所為，係犯刑法第216條、第210
    條之行使偽造私文書罪。被告於如附表所示各文書上偽造署
    押之行為，均係基於同一逃避拘捕及處罰之目的，並係由被
    告基於一個行為決意所為，侵害之法益均同一，各行為之獨
    立性極為薄弱，依一般社會健全觀念，在時間差距上，難以
    強行分開，應視為數個舉動之接續施行，合為包括之一行為
    予以評價，屬接續犯；而被告各次偽造署押之行為均係偽造
    私文書之階段行為，其偽造私文書後復持以行使，其偽造私
    文書之低度行為亦應為行使之高度行為所吸收，不另論罪。
    又被告於酒後吐氣之酒精濃度已達每公升0.73毫克，仍駕駛
    上開自小客車，核其此部分所為，係犯刑法第185條之3服用
    酒類不能安全駕駛動力交通工具而駕駛罪。其所犯服用酒類
    不能安全駕駛動力交通工具而駕駛罪與行使偽造私文書2 罪
    間，犯意各別，行為互殊，應分論併罰。爰審酌被告前已因
    酒後駕車，經檢察官緩起訴處分確定，有臺灣高等法院被告
    前案紀錄表在卷可稽，猶不知謹慎其行，明知酒精成分對人
    之意識能力具有不良影響，酒後駕車對一般往來之公眾及駕
    駛人自身皆具有高度危險性，既漠視自己安危，尤罔顧公眾
    安全，於服用酒類，已處於不能安全駕駛動力交通工具之狀
    態，仍駕駛自小客車，對交通安全所生之危害甚鉅，遭警攔
    查後，復出於一時僥倖心理而冒用他人名義之犯罪動機，及
    因此損及真正名義人甲○○之權益，並害及監理機關處理交
    通違規案件之正確性及司法機關對刑事偵查、裁判之正確行
    使所生危害，惟念其犯後尚知坦認犯行，態度良好等一切情
    狀，分別處如主文所示之刑，並定其應執行之刑，及均諭知
    易科罰金之折算標準，以資懲儆。末查，扣案如附表所示偽
    造「甲○○」署押12枚及指印24枚，不問屬於犯人與否，均
    應依刑法第219條之規定予以宣告沒收之。
據上論斷，依刑事訴訟法刑事訴訟法第273條之1第1項、第299條
第1項前段，刑法第185條之3、第216條、第210條、第51條第5款
、第41條第1項前段、第219條，判決如主文。
本案經檢察官徐則賢到庭執行職務。
中    華    民    國    99    年    6     月    22    日
                  刑事第十三庭  法  官  陳君鳳
以上正本證明與原本無異。
如不服本判決應於收受送達後10日內向本院提出上訴書狀，並應
敘述具體理由；其未敘述上訴理由者，應於上訴期間屆滿後20日
內向本院補提理由書（均須按他造當事人之人數附繕）「切勿逕
送上級法院」。
                                書記官  楊湘雯
中    華    民    國    99    年    6     月    23    日
附錄本件論罪科刑法條：
刑法第185條之3
服用毒品、麻醉藥品、酒類或其他相類之物，不能安全駕駛動力
交通工具而駕駛者，處1 年以下有期徒刑、拘役或科或併科15萬
元以下罰金。
刑法第216條
行使第210 條至第215 條之文書者，依偽造、變造文書或登載不
實事項或使登載不實事項之規定處斷。
刑法第210條
偽造、變造私文書，足以生損害於公眾或他人者，處5 年以下有
期徒刑。
附表：
┌──┬─────────┬─────────┬──────┐
│編號│文    件  名    稱│ 偽造之署押及數量 │出        處│
├──┼─────────┼─────────┼──────┤
│1   │酒後15分鐘告知單  │「甲○○」署押1枚 │98年度偵字第│
│    │                  │、指印5枚         │22641號卷第8│
│    │                  │                  │頁          │
├──┼─────────┼─────────┼──────┤
│2   │呼氣酒精濃度測定單│「甲○○」署押1枚 │同上卷第9頁 │
│    │                  │、指印4枚         │            │
├──┼─────────┼─────────┼──────┤
│3   │生理平衡檢測表    │「甲○○」署押、指│同上卷第11頁│
│    │                  │印各1枚           │            │
├──┼─────────┼─────────┼──────┤
│4   │臺北市政府警察局舉│「甲○○」署押1枚 │同上卷第9頁 │
│    │發違反道路交通管理│、指印2枚         │            │
│    │事件通知單存根聯  │                  │            │
├──┼─────────┼─────────┼──────┤
│5   │權利告知書        │「甲○○」署押、指│同上卷第15頁│
│    │                  │印各1枚           │            │
├──┼─────────┼─────────┼──────┤
│6   │臺北市警察局大安分│「甲○○」署押、指│同上卷第13頁│
│    │局執行拘提逮捕告知│印各1枚           │            │
│    │本人通知書        │                  │            │
├──┼─────────┼─────────┼──────┤
│7   │臺北市警察局大安分│「甲○○」署押、指│同上卷第14頁│
│    │局執行拘提逮捕告知│印各1枚           │            │
│    │親友通知書        │                  │            │
├──┼─────────┼─────────┼──────┤
│8   │口卡片            │「甲○○」署押、指│同上卷第12頁│
│    │                  │印各1枚           │            │
├──┼─────────┼─────────┼──────┤
│9   │夜間偵訊同意書    │「甲○○」署押、指│同上卷第16頁│
│    │                  │印各1枚           │            │
├──┼─────────┼─────────┼──────┤
│10  │臺北市政府警察局大│「甲○○」署押、指│同上卷第17頁│
│    │安分局交通分隊逮捕│印各1枚           │            │
│    │人犯時間管制表    │                  │            │
├──┼─────────┼─────────┼──────┤
│11  │警詢筆錄          │「甲○○」署押2枚 │同上卷第5至7│
│    │                  │、指印6枚         │頁          │
└──┴─────────┴─────────┴──────┘

司法院資訊處製作；財團法人民間司法改革基金會備份。
